臺灣桃園地方法院刑事判決　　　　　　　　　　　　　　九十年度易字第八三九號
　　公　訴　人　臺灣桃園地方法院檢察署檢察官
　　被　　　告　戊○○
　　　　　　　　乙○○
　　　　　　　　丙○○
右列被告因違反電信法案件，經檢察官提起公訴（九十年度偵字第二００七、二三九
三號號），本院判決如左︰
    主  文
戊○○、乙○○共同連續未經許可擅自設置電台發送九千赫至三百秭赫之射頻信息，
致生干擾無線電波之合法使用，均累犯，戊○○處有期徒刑伍月，如易科罰金，以
佰元折算壹日，乙○○處有期徒刑肆月，如易科罰金，以佰元折算壹日。扣案之如
附表一及附表二所示之電信器材，均沒收。
丙○○共同連續未經許可擅自設置電台發送九千赫至三百秭赫之射頻信息，致生干擾
無線電波之合法使用，處有期徒刑月，如易科罰金，以佰元折算壹日。扣案之如
附表一及附表二所示之電信器材，均沒收。
    事  實
一、戊○○於民國八十五年間因賭博罪，經本院判處有期徒刑五月，如易科罰金以三
    百元折算一日，併科罰金一萬元，嗣經上訴，經台灣高等法院駁回上訴確定，於
    八十六年六月十一日易科罰金執行完畢。乙○○於八十四年間因詐欺罪，經台灣
    高等法院判處有期徒刑五月確定，於八十七年九月二十七日執行完畢。
二、戊○○明知電台須經電信主管機關交通部許可始得設置，並須經審驗合格發給執
    照方得使用，竟未經許可，基於概括犯意，自八十九年七月間起，在桃園縣桃園
    市○○路一一八號七樓之三成立播音室，擅自違法設置「歌友聯誼會廣播電台」
    ，並自同年十二月十七日起，以每月薪資新台幣（下同）二萬元之代價僱用亦具
    概括犯意聯絡之丙○○，擔任電台主持人，負責播放歌曲及招攬聽眾至戊○○所
    經營位於同縣桃園市○○路一一八號七樓交由自同年十月二十五日起以每月三萬
    五千元代價僱用亦具概括犯意聯絡之乙○○負責現場之歌友聯誼會消費（按該播
    音室及卡拉ＯＫ同在中華路七樓之三之相通之二層樓房中），再以頻率四０七．
    九二兆赫（ＭＨｚ）之超高頻訊號，透過由播音室連接至該處九樓之三之饋線傳
    送至十樓樓頂水塔上架設之ＳＴＬ天線，再傳送到戊○○向不知情之甲○○所承
    租位於桃園縣龜山鄉○○○○○街十三號五樓及該處頂樓所架設之發射機及天線
    ，再由該發射機轉換成調頻（ＦＭ）一０二．五兆赫之無線電頻道，對外發射無
    線電波信號至桃園地區，供不特定大眾收聽。嗣因新竹空軍基地所合法設置使用
    之飛航頻道三０七．四兆赫之起降用十七波道之無線電頻道屢次受到干擾於八十
    九年十二月十九日向交通部電信總局北區電信監理站（下稱北區電信監理站）請
    求偵測干擾源，北區電信監理站乃派電波偵測人員再次於九十年一月二日（之前
    在八十九年七月十日及同年月十一日已偵測過）至桃園地區查測，而在前開飛航
    通訊三０七．四兆赫之無線電頻道同步錄音結果，偵測到在該頻道中有ＦＭ一０
    二．五兆赫聲音，並確定該ＦＭ一０二．五頻道即為前開空軍基地頻道之干擾源
    ，乃再以儀器偵測出該ＦＭ一０二．五兆赫之發射機設置在桃園縣龜山鄉○○○○○街十三號五樓及該處頂樓，再依該發射機位置偵測出超高頻訊號，查出播音
    室設置在桃園市○○路一一八號七樓之三後，由北區電信監理站人員向內政部警
    政署電信警察隊第一中隊（下稱電信警察隊第一中隊）查報，經電信警察隊第一
    中隊向台灣桃園地方法院檢察署檢察官聲請搜索票，並會同北區電信監理站人員
    ，分別於九十年一月十九日下午三時三十分許，在桃園市龜山鄉○○○○○街十
    三號五樓及該處頂樓搜索，當場扣得如附表一所示之設備器材一批。及於同日下
    午三時四十五分許，在桃園市○○路一一八號七樓之三及九樓之三搜索，當場在
    該址七樓之三查獲丙○○及乙○○在播音室播放音樂，並扣得如附表二所示之播
    音器材一批等物。
三、案經桃園縣警察局移送及內政部警政署電信警察隊第一中隊函送台灣桃園地方法
    院檢察署檢察官偵查起訴。
    理  由
一、訊據被告戊○○固坦承為警於前開時、地，所分別扣得之播音設備及器材，均為
    伊所有之情，惟矢口否認有何違反電信法犯行，辯稱：伊並未設置廣播電台，也
    沒有設置四０七．九二兆赫將節目傳送至龜山鄉○○○○○路是伊所經營卡拉Ｏ
    Ｋ店，與鄉親廣播電台有訂契約，向該電台買每天二個小時的時段，拿來播放經
    伊剪接製成的卡拉ＯＫ店客人點唱的錄音帶，目的是為伊的卡拉ＯＫ店打廣告，
    附表二之查扣物是在伊中華路一一八號八樓搜到的，那是錄音必須使用的設備，
    附表一之查扣物是在龜山鄉○○○○○街十三號五樓及頂樓搜到的，是伊用來準
    備申請廣播電台用的器具，都未使用過，該頂樓也沒有放發射機，只有架天線，
    發射機是放在五樓沒有使用，且當天查扣之機器根本只能錄音不能播放云云；被
    告丙○○辯稱：伊在八十九年十二月十七日開始上班，受僱於戊○○，伊是在中
    華路一一八號七樓店內擔任ＤＪ的工作，負責幫客人播放歌曲，不知道戊○○有
    經營非法廣播電台，伊只知道幫客人錄音的帶子，在當天就由戊○○的兒子拿到
    調頻九一．九兆赫的鄉親廣播電台播放，但不知為何要將帶子拿去播放，查獲當
    時伊正在幫歌友錄音，當時是歌友在卡拉ＯＫ現場唱歌，伊幫他們錄在錄音帶給
    他們帶回去，伊只有使用錄放影機錄音，其他設備伊沒有看過有人在用，伊也沒
    有用過，伊是用扣案之點唱家放影機播歌同時錄音云云；被告乙○○辯稱：伊自
    八十九年十月二十五日才受僱於戊○○，店內是經營卡拉ＯＫ，地址是桃園市○○路一一八號七樓，伊是店內經理，負責招呼客人，月薪三萬五千元，一直做到
    九十年一月十九日為警查獲止，附表二所查扣之物是在中華路一一八號八樓搜到
    ，與卡拉ＯＫ店無關，七、八、九樓都是戊○○的，八樓只是一個錄音室，九樓
    是戊○○的住家，七樓室內有樓梯可直通八樓，八樓是有時卡拉ＯＫ店的客人要
    求錄音時，伊與丙○○就到八樓錄音室幫客人錄音，伊等並未經營廣播電台云云
    。
二、經查：
（一）右揭事實，業據被告丙○○、乙○○於警訊時供認不諱，丙○○供稱：「（警
      方於九十年一月十九日：：執行搜索時）當時我人在現場，我在錄音間播放音
      樂」、「警方進入現場時，我仍在播放節目」、「沒有電台名稱，我都廣播稱
      歌友聯誼會，發射頻道為ＦＭ一０二‧五ＭＨＺ」、「我在電台擔任主持人，
      節目名稱是歌友聯誼會，時段是每天十四時至二十三時整，我只有錄音及播放
      音樂」、「歌友聯誼會電台ＦＭ一０二‧五ＭＨＺ負責人為戊○○」等語，
      乙○○供稱：「（桃園市○○路一一八號七樓之三非法電台負責人何人？）戊○○」、「（戊○○非法電台播放頻率為何？有無台號？）一０二‧五ＭＨＺ
      ，歌友聯誼會」、「我做卡拉ＯＫ經理即開始有此電台」、「（歌友聯誼會播
      放內容）為叫大家至桃園至中華路一一八號七樓歌友聯誼會卡拉ＯＫ唱歌」、
      「（歌友聯誼會卡拉ＯＫ是否也是戊○○為負責人？）是的」、「（你至歌友
      聯誼會卡拉ＯＫ做經理一個月多少錢？）三萬五千元，受僱於戊○○」等語明
      確，並經鑑定證人即北區電信監理站技佐丁○○於本院審理時到庭結證稱：「
      當時是空軍第二通航中隊表示，他們飛航通訊頻道三０七．四頻率受到干擾，
      請我們偵測干擾源，根據我們電波偵測人員在三０七．四頻道裡聽到一０二．
      五兆赫聲音，再依據儀器偵測一０二．五兆赫之發射機在桃園縣龜山鄉○○○○○街十三號五樓及樓頂，在發射機位置再去偵測出超高頻訊號，再找到播音
      室位置為桃園市○○路一一八號之三（應係一一八號七樓之三），確定這頻率
      的確有干擾三０七．四兆赫頻道，我們有同步錄音」、「（搜索當天）我只到
      播音室，：：當時有乙○○及丙○○在場，其中有一人正在播音，我們搜索時
      該一０二．五兆赫正在播音中」、「我們到現場時還有用儀器偵測，我們有照
      片，確實在該播音室有發射超高頻訊號，頻率是四０八．二兆赫（應係四０七
      ．九二兆赫之誤），但是現場我們找不到那部超高頻發射機，所以他們是先在
      播音室錄音，然後用訊號線連接到超高頻發射機，再用超高頻訊號傳送到發射
      機，發射機有一接收器，再轉換成一般可收聽之頻率」等語；證人即電信警察
      隊第一中隊小隊長庚○○及隊員壬○○於本院審理時亦均到庭結證稱：「當初
      我們是依據北區電信監理站查報，由他們確定播音室位置及發射機位置，我們
      再會同他們到現場搜索，由他們去確定扣押物」等語；證人即電信警察隊第一
      中隊隊員己○○於本院審理時證述：「：：這件我是負責到桃園縣龜山鄉○○○○○街十三號五樓，我是配合監理站取締地下電台，我到現場時有查獲功率
      發大器等物」等語屬實，此外並有搜索扣押證明筆錄二份、電信警察隊第一中
      隊代保管條三紙、交通部電信總局北區電信監理站九十年一月十八日北站密九
      十字第五００００五號函一份、電信總局北區電信監理站電話受理非法電台及
      電波干擾紀錄單一紙、空軍第四九九聯隊八十九年十二月二十一日（八九）敦
      役字第一二一三五號函一紙、發現不明電台紀錄表五份、交通部電信總局北區
      電信監理站非法電台及電波干擾處理報告表二份、搜證現場照片四幀、非法廣
      播電台錄音內容說明一份、發射機及播音室現場堪查圖二份及九十年一月二日
      北區電信監理站人員於桃園虎頭山進行偵測非法電台一０二．五兆赫及飛航通
      訊三０七．四兆赫之同步錄音帶二卷附卷及如附表一及附表二所示之電信器材
      扣案足憑。
（二）次查依偵查卷附之交通部電信總局北區電信監理站非法電台及電波干擾處理報
      告表二紙（詳偵查卷第四十頁、第四十一頁）所示，北區電信監理站人員於八
      十九年十二月三十日參加新竹尖筆窩山監測站新建工程開工典禮時，順便監測
      新竹空軍飛航頻率三０七‧四ＭＨＺ，發現該頻率有一非廣播電台一０二‧五
      ＭＨＺ之聲音，發現為該電台之三倍頻干擾所致（一０二‧五×三＝三０七‧
      五）；及於八十九年七月十日及同年七月十一日測試結果，調頻一０二‧五兆
      赫所發射之射頻訊號之電場強度均超過一一０ｄＢｕＶ＼ｍ（分貝微伏），另
      九十年一月十九日下午在上址搜索同時，再經北區監理站人員在現場當場測試
      結果，該調頻一０二‧五兆赫電場強度亦高達一一一．八及一０五．五分貝微
      伏，有交通部電信總局北區電信監理站九十一年一月十七日北站字第０九一０
      五００一一七－０號函暨函附之查獲當日現場拍攝之電波場強值照片二幀附卷
      足佐。而依交通部電信總局於八十八年三月二十九日經交通部核定修正「廣播
      電視電台遭非法電波干擾之認定標準（該標準嗣於八十九年九月三十日經交通
      部納入修正「廣播電視電無線電台設置使用管理辦法」第三十條中），而依該
      項認定標準之規定，本案經北區電信監理站人員在新竹空軍基地之三０七．四
      兆赫之頻道同時偵測出被告之ＦＭ一０二．五頻道之廣播節目，已合於上開認
      定標準第一項之規定，而測試時被告之ＦＭ一０二‧五係以三倍頻之頻率發射
      信息，有如前述，則上開調頻經三倍頻後，即轉為三０七‧五兆赫（一０二‧
      五×三＝三０七‧五），與新竹空軍基地合法使用之三０七‧四兆赫僅相間０
      ‧一兆赫，且該調頻一０二‧五頻道廣播之射頻訊息電場強度（一一０至一一
      一．八分貝微伏）亦均高於第一與第第二鄰頻中間頻道之干擾標準，已合前開
      認定標準第二項之規定。是本件被告張鋐哲所設置之「歌友聯誼會廣播電台」
      在前開交通部電信總局北區電信監理站人員測試之時間內確有干擾新竹空軍基
      地合法設置之頻率三０七‧四兆赫無線電頻道之事實，應堪認定。
（三）又證人即鄉親廣播電台股份有限公司經理辛○○雖於本院審理時證稱：「：：
      ，被告有和我們聯繫，要和我們借時段，當初講好是由被告用自己的錄音設備
      、機器自行製作節目的帶子，交給我們電台來播放，是在週一到週日之晚上十
      二點到凌晨二點時段，我們每半年簽一次契約書，從八十九年九月二十五日到
      九十年十二月二十四日止，內容大部分為泰語節目，接受聽眾點歌或接受聽眾
      唱歌，都是唱泰語歌好像是唱泰國人聽的節目，除此之外無其他業務往來，我
      也不知節目主持人為誰」等語，及證人甲○○雖於法院審理時稱：「：：我是
      將桃園縣龜山鄉○○○○○街十三號五樓租給被告戊○○，他到去年年中為止
      大概向我承租有一、兩年左右，：：：，我沒有過去看過，：：我租他是每月
      四千元，屋內有二十幾坪，我也沒有去該房屋之頂樓看過被告放置何物」等語
      ，然查縱然證人辛○○及甲○○所證之情屬實，亦顯然與被告非法設置前開調
      頻一０二‧五兆赫及所發射之射頻訊息干擾新竹空軍基地所合法設置使用之頻
      率三０七‧四兆赫無線電頻道之事實無關，仍不足以推翻已明確之前證。再者
      被告乙○○於警訊及本院審理時供稱自八十九年十月二十五日受僱於張鋐哲等
      語明確，其嗣後在偵查中改稱伊自八十九年十二月任卡拉ＯＫ店經理云云，顯
      顯與其於警訊及審理時前後一致之供詞相矛盾，自不足採，均附此敘明。綜述
      ，本件事證明確，被告戊○○於本院審理時空言否認前開犯行，及被告丙○○
      、乙○○嗣後於本院審理時翻異前詞，而為前開各辯，均顯為圖卸之詞，委難
      憑採，被告三人犯行已堪認定。
二、按被告三人未經許可擅自設置「歌友聯誼會廣播電台」，使用ＦＭ一０二．五兆
    赫之無線電頻道，對外發射無線電波信號，播放歌曲節目，供不特定大眾收聽，
    經北區電信監理站人員測得對新竹空軍基地飛航頻道之三０七．四兆赫之無線電
    頻道造成干擾，核其等所為，均係犯電信法第五十八條第一項之罪。被告三人就
    上揭犯行間，有犯意之聯絡及行為之分擔，皆為共同正犯。又被告三人多次違反
    電信法犯行，時間緊接，方法相同，觸犯構成要件相同之罪名，顯係基於概括犯
    意為之，依連續犯規定論以一罪，並均依法加重其刑。查被告戊○○於八十五年
    間因賭博罪，經本院判處有期徒刑五月，如易科罰金以三百元折算一日，併科罰
    金一萬元，嗣經上訴，經台灣高等法院駁回上訴確定，於八十六年六月十一日易
    科罰金執行完畢及被告乙○○於八十四年間因詐欺罪，經台灣高等法院判處有期
    徒刑五月確定，於八十七年九月二十七日執行完畢等情，有卷附台灣高等法院被
    告全國前案紀錄表、台灣桃園地方法院檢察署刑案資料查註紀錄表可按，其二人
    受有期徒刑之執行完畢後，五年以內再犯本件有期徒刑之罪，均為累犯，依法加
    重其刑。爰審酌被告等未經許可擅自設置電台發送一０三．五兆赫之射頻信息，
    干擾新竹空軍基地起降用十七波道之頻道，影響飛航安全，及渠等犯罪之動機、
    目的、手段、智識程度，戊○○為該非法電台之負責人，依利益歸屬及分工責任
    之多寡，其情節應較受僱聽其指揮作事之乙○○及丙○○為重，及渠等犯後猶飾
    詞卸責之犯後態度等一切情狀，分別量處如主文所示之刑，並均諭知易科罰金之
    折算標準。扣案如附表一及附表二所示之電信器材一批，係被告違反電信法第五
    十八條第一項之電信器材，不問屬於犯人與否，均應依電信法第六十條規定宣告
    沒收。
據上論斷，應依刑事訴訟法第二百九十九條第一項前段，電信法第五十八條第一項、
第六十條，刑法第二十八條、第五十六條、第四十七條、刑法第四十一條第一項前段
，罰金罰鍰提高標準條例第二條，判決如主文。
本案經檢察官黃俊華到庭執行職務。
中      華      民      國      九十一      年      十    月    十八    日
                                  臺灣桃園地方法院刑事第三庭
                                      法  官  林惠霞
右正本證明與原本無異
如不服本判決書應於送達後十日內向本院提出上訴狀
                                      書記官  吳仁心
中      華      民      國      九十一      年      十      月  十九   日
  附表一
┌──┬────────┬──┬────┐
│編號│  名        稱  │數量│型   號 │
├──┼────────┼──┼────┤
│１  │功率放大器      │一台│        │
├──┼────────┼──┼────┤
│２  │激勵器          │一台│TEX20-NV│
├──┼────────┼──┼────┤
│３  │UHF接收器       │一台│R－2000 │
├──┼────────┼──┼────┤
│４  │數位調頻解碼器  │一台│SDC20   │
├──┼────────┼──┼────┤
│５  │天線            │一支│        │
└──┴────────┴──┴────┘
  附表二
┌──┬────────┬──┐
│編號│  名        稱  │數量│
├──┼────────┼──┤
│１  │混音器          │一台│
├──┼────────┼──┤
│２  │迴音器          │一台│
├──┼────────┼──┤
│３  │ＭＤ播放機      │一台│
├──┼────────┼──┤
│４  │ＭＤ播放機      │一台│
├──┼────────┼──┤
│５  │電話CALL IN 機  │一台│
├──┼────────┼──┤
│６  │雙卡錄放機      │一台│
├──┼────────┼──┤
│７  │卡式錄放機      │一台│
├──┼────────┼──┤
│８  │ＤＶＤ放影機    │一台│
├──┼────────┼──┤
│９  │ＳＶＣＤ放影機  │一台│
├──┼────────┼──┤
│１０│點唱家錄放影機  │一台│
├──┼────────┼──┤
│１１│天線            │一支│
└──┴────────┴──┘
附錄本案論罪科刑法條
電信法第五十八條第一項
未經許可擅自設置或使用電臺發送九千赫至三百秭赫之射頻信息，致干擾無線電波之
合法使用者，處二年以下有期徒刑、拘役或科或併科新台幣六十萬元以下罰金。
